【裁判字號】    99,台上,130
【裁判日期】    990114
【裁判案由】    違反毒品危害防制條例等罪
【裁判全文】
最高法院刑事判決              九十九年度台上字第一三０號
上  訴  人  甲○○
選任辯護人  鞠金蕾律師
上列上訴人因違反毒品危害防制條例等罪案件，不服台灣高等法
院台中分院中華民國九十八年十月二十日第二審判決（九十八年
度上重訴字第三九號，起訴案號：台灣台中地方法院檢察署九十
七年度偵字第二五五四三、二六七０四號），提起上訴，本院判
決如下：
    主  文
上訴駁回。
    理  由
按刑事訴訟法第三百七十七條規定，上訴於第三審法院，非以判
決違背法令為理由，不得為之。是提起第三審上訴，應以原判決
違背法令為理由，係屬法定要件。如果上訴理由書狀並未依據卷
內訴訟資料，具體指摘原判決不適用何種法則或如何適用不當，
或所指摘原判決違法情事，顯與法律規定得為第三審上訴理由之
違法情形，不相適合時，均應認其上訴為違背法律上之程式，予
以駁回。本件上訴人甲○○上訴意旨略稱：（一）、本件員警查
獲歷程中，並未掌握上訴人販賣毒品之證據，亦無親見上訴人交
易情形，或取得販賣毒品之監聽資料。原判決憑證人王火煉、林
志賢、林永宗、李志庭及黃楠泰等人，於警詢及偵查中之供述認
定上訴人有本件犯行，並以上訴人之手機與各證人通話次數作為
販賣次數之依據。但上訴人懷疑各證人警詢筆錄係遭司法警察誘
導違法製作而成，否則對各次購買毒品之時、日，焉能詳細陳述
，且警詢與偵、審中之供述亦不一致。又上訴人與上開證人均係
朋友關係，彼此間以電話問候聊天均屬平常之事，豈能作為是否
有販賣毒品之依據。原判決在無積極證據之情形下，憑此為上訴
人有罪之認定，顯有不當。（二）、上訴人於原審曾聲請向台中
縣警察局大甲分局查詢，上開證人所指毒品交易地點之統一超商
附近是否有監視器，並調閱監視畫面，調查是否有上訴人販賣毒
品之資料，經該分局函復該地點確有四具監視器並附有現場圖示
及照片，原判決未進一步調查證人所述毒品交易地點，是否在監
視器監視之範圍外，即謂毒品交易均係以隱密方式在可能被監視
之範圍外進行，遽為不利上訴人之判決，亦有未洽。（三）、上
訴人於偵查中曾供出毒品係向「柯昭德」購買的，檢察官根據上
訴人提供之二支電話，而查知本件案情，柯昭德亦經警方移送檢
察官偵查起訴，原審未依上訴人之聲請傳訊緝捕上訴人之小隊長
調查是否有此事，亦未適用毒品危害防制條例第十七條規定減輕
其刑，有調查未盡及判決不適用法則之違背法令。（四）、依起
訴書之記載，上訴人於民國九十七年五月二十九日經警在住處查
獲，並扣得海洛因五十六袋，而證人林永宗及李志庭均分別證稱
於九十七年五月二十九日向上訴人購買毒品，渠等究於當日何時
向上訴人購買及交付毒品，原判決未明確記載認定，顯有違誤。
（五）、我國刑事訴訟法非採澈底之當事人進行主義，被告是否
放棄反對詰問權，及是否同意傳聞證據可作為證據，法官應向被
告說明。本件原審及第一審法官均未就此告知上訴人，更因上訴
人識字不多，不懂何謂「傳聞證據」及「擬制同意」，對於法官
之訊問，有時保持緘默，有時回答「無意見」，原判決據此而謂
上訴人及其原審辯護人對各項傳聞證據，均表示無意見而不爭執
其證據能力，視為有刑事訴訟法第一百五十九條之五第一項之同
意，認定傳聞證據有證據能力，有違刑事訴訟法第一百五十六條
第四項及第二百八十八條之規定等語。
惟查：原判決綜合證人（即購買及受讓毒品之人）王火練、林志
賢、林永宗、李志庭及黃楠泰於警詢、偵查及第一審之證述、卷
附上訴人使用之門號0000000000號行動電話，分別與王火練所使
用之0000000000號、林志賢所使用之0000000000號、林永宗所使
用之0000000000號、李志庭所使用之0000000000號及黃楠泰所使
用之0000000000、0000000000號行動電話雙向通聯紀錄表等證據
，與乎上訴人相關供述，認定上訴人有原判決事實欄所記載之犯
行，因而撤銷第一審關於其判決附表一、三部分之判決，改判併
論上訴人如原判決附表一所示之販賣第一級毒品罪刑共二十八罪
（均累犯）及如原判決附表三所示之販賣第二級毒品罪刑共二罪
（均累犯），並維持第一審關於其判決附表二論處上訴人轉讓第
一級毒品罪刑共四罪（均累犯）部分之判決，駁回此部分上訴人
在第二審之上訴，已詳予說明其所憑之證據及認定之理由。而以
上訴人雖否認有何販賣海洛因、甲基安非他命，及轉讓海洛因之
犯行，辯稱：伊係因向員警檢舉證人王火練及柯昭德等人，才遭
挾怨報復，伊並無交付任何毒品予王火練、林志賢、林永宗、李
志庭及黃楠泰等語。然查上訴人確有於原判決附表一、二、三所
示之時、地，以其使用之上開門號行動電話，與證人王火練、林
志賢、林永宗、李志庭及黃楠泰等所使用之行動電話聯絡後，先
後販賣海洛因予王火練九次、林志賢十次、林永宗六次、李志庭
三次，販賣甲基安非他命予黃楠泰二次及轉讓海洛因予林永宗四
次等事實，迭據各該證人於警詢及偵查中供述甚詳，並有彼等所
使用之上述行動電話雙向通聯紀錄可稽。於第一審審理中王火練
仍證稱：事實如偵查中筆錄所述，確實係向上訴人購買海洛因，
其次數如警詢及偵查中所述；林志賢證稱：於偵查中所述屬實，
伊從未與上訴人一起去買毒品，自九十七年五月至八月間，未曾
向上訴人以外之人購買過海洛因；黃楠泰證稱：（提示警詢筆錄
供審閱）警詢所述較正確各等語。李志庭於原審證稱：九十七年
五月二十七日、二十八日、二十九日這三天之通聯紀錄，是伊向
上訴人拿海洛因之通聯紀錄等情。又本件上訴人犯行之所以被查
獲，係因其於九十七年七月二十三日偵查中供稱，其毒品之來源
為柯昭德，卻誤將其自己使用之0000000000電話陳報為柯昭德之
電話，嗣經檢察官調閱該門號之通聯紀錄，將有毒品前科之人列
為調查對象，經傳喚王火練、林志賢、林永宗、李志庭及黃楠泰
後，均指稱係向上訴人購買毒品等情，有卷附檢察官之簽呈可稽
。且上訴人於偵查中僅供出其向柯昭德購買毒品，並未提出王火
練、林志賢、林永宗、李志庭及黃楠泰等人資料，其於警詢時，
亦未具體指稱王火練、林志賢、林永宗、李志庭及黃楠泰等人有
何犯行，至於王火練之住處，雖有遭警方搜索之情形，但並非因
上訴人之供述，而係另有他人之檢舉等情，業據證人即員警黃學
頂於第一審證述明確。是各證人應無所謂挾怨報復或設詞誣陷之
可能。就上訴人否認犯罪，所辯各節，認係卸責之詞，不足採信
，於理由內予以指駁。並以上訴人原審辯護人曾聲請向台中縣警
察局大甲分局查詢，王火練所供交易毒品之統一超商附近是否有
監視攝影器，固經該分局函復稱：有四具監視器，並附有現場圖
示及照片等情。然毒品交易雙方恐遭警察查獲而科以刑責，均係
以隱密方式在可能被監視之範圍外進行交付，是尚不得據此而認
王火練之證言為不可採信。復說明王火練雖於第一審曾翻異前詞
，改稱：係與上訴人合資購買，且不是每次打電話都是購買毒品
，偵查中有喝酒，意識不清楚云云。然隨又改稱：確實係向上訴
人購買毒品，且次數如警詢及偵查中所述等語。再經第一審法院
勘驗其偵訊光碟結果，並無其所謂「因飲酒而意識不清」之情況
，經再次確認其於偵查中，針對通話次數是否每次均有購買毒品
乙節，亦答稱：當時所述為事實等語。另證人林永宗於第一審雖
亦翻異前詞，改稱：警詢筆錄是因為當時警察說有通聯紀錄要伊
配合，不然要修理伊，所以伊到警局時就照警員製作之筆錄簽名
云云。然林永宗與上訴人間之通聯紀錄，係自九十七年五月二十
八日開始，故在此之前即有關上訴人於同年五月中之犯行，警察
於詢問前，並未掌握相關通聯紀錄，不可能於詢問前及詢問中，
以提示通聯紀錄方式，要求其配合，林永宗於警詢中關於「九十
七年五月中旬」開始向上訴人購買毒品之證詞，要無可能係依員
警指示而為。因認王火練、林永宗於第一審翻異前詞，均係嗣後
迴護之詞，不足為上訴人有利之認定。所為論斷，均有卷存資料
可資覆按，從形式上觀察，並無所謂違背法令之情形。按當事人
、代理人或辯護人於調查證據時，是否知有刑事訴訟法第一百五
十九條第一項不得為證據之情形，為維護其對傳聞證據之異議權
及交互詰問權，法院固可於調查證據時，向當事人、代理人或辯
護人，闡明其對於傳聞證據所得行使之異議權、交互詰問權，及
未行使該權利之失權效果，促其注意，以杜爭議。惟如原審綜合
其調查證據之結果，足認當事人、代理人或辯護人已知相關供述
證據有同法第一百五十九條第一項不得為證據之情形，而未於言
詞辯論終結前聲明異議者，仍難謂無同法第一百五十九條之五之
適用。依卷附筆錄之記載，第一審法院行準備程序時，受命法官
曾訊問：「對於檢察官所提出之前開犯罪事實之證據方法，有何
意見？」（提示並告以要旨），上訴人答：「證據能力沒有意見
，但所述不實在」，辯護人稱：「同被告所述」。第一審判決對
於傳聞證據之證據能力，以及被告得行使詰問權之情形，亦加以
闡述說明。原審於準備程序時，受命法官復訊問：「對於人證部
分即…證人王火煉、林志賢、林永宗、李志庭、黃楠泰分別於警
詢、偵查、原審所為之供述或證述，證據能力有何意見？」，辯
護人稱：「沒有意見」；上訴人答：「如律師所言」。原判決基
此而於理由說明，上訴人及其辯護人對於原判決所引用之各項被
告以外之人於審判外所為言詞或書面陳述之證據能力，均表示無
意見而不爭執其證據能力，視為有刑事訴訟法第一百五十九條之
五第一項之同意，審酌上開筆錄作成時，無不當取供之情形，認
為以之作為本案之證據亦屬適當，因認其具有證據能力，於法難
認有違。九十八年五月二十日修正公布前之毒品危害防制條例第
十七條所規定之得減輕其刑者，必須供出毒品來源，因而破獲者
為限；修正後同法條所規定之減輕或免除其刑者，亦限於供出毒
品來源，因而查獲其他正犯或共犯者。所稱「供出毒品來源，因
而破（查）獲者」，係指被告供出毒品來源之有關資料，諸如前
手之姓名、年籍、住居所、或其他足資辨別之特徵等，使調查或
偵查犯罪之公務員因而對之發動調查或偵查並破（查）獲者而言
。原審以依證人黃學頂警員之供述及卷存資料以觀，上訴人於偵
查雖供出扣案毒品係打0000000000電話向柯昭德購買的等情。但
並未因此而破獲或查獲柯昭德或其他共犯販賣毒品之犯行，原判
決未適用毒品危害防制條例第十七條規定減輕其刑，於法難認有
違。又依卷附台灣台中地方法院檢察署九十七年度毒偵字第二九
一四號起訴書所載，上訴人係於九十七年五月二十九日十八時三
十分許遭警查獲，另據上述行動電話雙向通聯紀錄表所示，九十
七年五月二十九日當天，上訴人與林永宗最後通聯時間為凌晨三
時五十一分，與李志庭最後通聯時間為十七時零五分，均係在上
訴人被查獲之前。原判決事實欄記載認定林永宗、李志庭均於當
天，以其使用之行動電話撥打上訴人之行動電話聯繫買賣毒品事
宜，而完成毒品交易等情，自屬有據。原判決係綜合上開證人證
言及卷內資料認定上訴人有本件犯行，因上訴人交付毒品之地點
，未必位於設在周邊之監視器之監視範圍內，故監視器內畫面之
內容如何，尚不足影響及證人證言之可信性。原審函查現場監視
器圖示及照片，未再調閱監視畫面內容，作無益之調查，已於理
由內敘明，難謂有調查未盡之情形。況原審最後審判期日調查證
據完畢前，審判長問上訴人及其選任辯護人尚有何證據請求調查
，上訴人及其選任辯護人亦均答稱：「沒有。」，上訴意旨在法
律審之本院再為此爭執，亦非適法之第三審上訴理由。其餘上訴
意旨徒憑己意，或就原判決已有調查說明之事項，或就原審證據
取捨及判斷證據證明力之職權行使，漫指其違法，再為事實上之
爭執，自非適法上訴第三審之理由。本件上訴為違背法律上之程
式，應予駁回。
據上論結，應依刑事訴訟法第三百九十五條前段，判決如主文。
中    華    民    國  九十九  年    一    月   十四   日
                      最高法院刑事第一庭
                          審判長法官  董  明  霈
                                法官  林  茂  雄
                                法官  張  祺  祥
                                法官  陳  祐  治
                                法官  林  瑞  斌
      本件正本證明與原本無異
                                      書  記  官
中    華    民    國  九十九  年    一    月   十九   日
                                                      Ｅ

司法院資訊處製作；財團法人民間司法改革基金會備份。
